臺灣高雄地方法院刑事判決　　　　　　 96年度簡上字第559號
上　訴　人　臺灣高雄地方法院檢察署檢察官
被　　　告　乙○○
上列上訴人因被告詐欺案件，不服本院高雄簡易庭96年度簡字第
2432號中華民國96年5 月9 日第一審簡易判決（聲請簡易判決處
刑書案號：96年度偵字第3325號、第4095號），提起上訴，及移
送併案審理（96年度偵字第15025 號），本院管轄之第二審合議
庭判決如下：
    主  文
原判決撤銷。
乙○○幫助意圖為自己不法之所有，以詐術使人將本人之物交付
，累犯，處有期徒刑肆月，如易科罰金，以新臺幣壹仟元折算壹
日，減為有期徒刑貳月，如易科罰金，以新臺幣壹仟元折算壹日
。
    事  實
一、乙○○前於民國93年間因違反毒品危害防制條例案件及竊盜
    案件，先後經本院以93年度訴字第1446號判決判處有期徒刑
    9 月、以93年度易字第288 號判決判處有期徒刑10月確定，
    嗣經本院以94年度聲字第2579號裁定定應執行有期徒刑1 年
    6 月確定，於95年1 月7 日執行完畢。詎仍不知悔改，明知
    不法份子經常利用他人存款帳戶、金融卡、密碼轉帳等方式
    ，獲取不法利益並逃避執法人員之追查，且依其社會經驗，
    應有相當之智識程度可預見其提供帳戶之存摺、金融卡及密
    碼供他人使用，將幫助他人從事詐欺取財之犯行，仍不違反
    其本意，竟基於幫助詐欺取財之犯意，於95年8 月8 日至95
    年8 月31日間某日，將其設立於臺灣土地銀行崗山分行，帳
    號000-000000000000號帳戶存摺、金融卡、印章，在高雄縣
    仁武鄉八卦寮附近之加油站，以新臺幣（下同）3,000 元之
    代價出售予成年男子林哲劦、戴千祥（2 人由檢察官另行起
    訴）使用。嗣林哲劦、戴千祥即基於共同意圖為自己不法所
    有之犯意聯絡，先後為下列行為：
  (一)於95年8 月24日，在YAHOO ！奇摩拍賣網站上以帳號poneti
    or張貼拍賣攝影機（型號SONY HDR-HCI）1 台之訊息，以誘
    使不知情之買家參與競標，致丙○○不疑有他，因而陷於錯
    誤，於同年月29日以27,200元之價格得標，並於95年9 月1
    日15時34分許，因加購廣角望遠鏡及電池各1 個，而依林哲
    劦、戴千祥其中1 人之指示轉帳30,000元至乙○○之上開銀
    行帳戶內，並旋即遭轉帳提領一空。嗣丙○○因未收到得標
    商品，又聯繫不上出賣人，始知受騙。
  (二)於95年9 月8 日，在YAHOO ！奇摩拍賣網站上自稱「林柏宇
    」，張貼拍賣New Balance 球鞋1 雙之訊息，誘使丁○○誤
    以為真而陷於錯誤，於同日21時3 分以5,580 元之價格得標
    ，並於同日22時17分許，依林哲劦、戴千祥其中1 人之指示
    轉帳5,580 元至乙○○之上開銀行帳戶內，並旋即遭轉帳提
    領一空。嗣丁○○因未收到得標商品，又聯繫不上出賣人，
    始知受騙。
二、案經高雄縣政府警察局移送臺灣高雄地方法院檢察署檢察官
    、台中市警察局第二分局報請臺灣台中地方法院檢察署檢察
    官聲請簡易判決處刑及移送併辦審理。
    理  由
壹、程序方面
一、被告乙○○經本院合法傳喚，無正當理由不到庭，爰依刑事
    訴訟法第455 條之1 第3 項準用同法第371 條之規定，不待
    被告到庭陳述，逕行判決，合先敘明。
二、證人丙○○、丁○○於警詢中之陳述有證據能力：
  (一)按被告以外之人於審判外之陳述雖不符刑事訴訟法第159 條
    之1 至之4 等4 條之規定，而經當事人於審判程序同意作為
    證據，法院審酌該言詞陳述或書面陳述作成時之情況，認為
    適當者，亦得為證據；當事人、代理人或辯護人於法院調查
    證據時，知有刑事訴訟法第159 條第1 項不得為證據之情形
    ，而未於言詞辯論終結前聲明異議者，視為有前項之同意，
    同法第159 條之5 定有明文。
  (二)本件證人丙○○、丁○○於警詢中所為陳述，其性質雖屬傳
    聞證據，且查無符合同法第159 條之1 至之4 等前4 條之情
    形，惟證人丙○○、丁○○所為之上開警詢筆錄內容，業經
    公訴人於本院審判程序同意作為證據，審理時提示並告以要
    旨，經公訴人表示意見，已知上述筆錄乃傳聞證據，且均未
    於言詞辯論終結前對該等筆錄內容異議，依上開規定，是證
    人丙○○、丁○○於警詢中之證言應具有證據能力。
貳、實體方面
一、上開犯罪事實，業據被告乙○○於警詢及偵查中坦承不諱，
    並有下列事證可資佐證：
  (一)事實欄(一)部分，核與證人即被害人丙○○指訴之情節相符，
    並有臺灣土地銀行崗山分行000-000000000000號帳戶開戶資
    料、交易明細、丙○○於奇摩拍賣網之得標信、交易聯絡信
    、轉帳單據各1 份在卷可稽（96年度偵字第3325號卷第16頁
    至第20頁、第24頁至第30頁）。
  (二)事實欄(二)部分，核與證人即被害人丁○○指訴之情節相符，
    並有臺灣土地銀行崗山分行000-000000000000號帳戶開戶資
    料、交易明細、丁○○於奇摩拍賣網之得標信、拍賣網頁列
    印、轉帳單據各1 份、丁○○收到簡訊手機翻拍照片4 幀附
    卷可憑（96年度偵字第3325號卷第16頁至第20頁、台中市警
    察局第二分局警卷第4 頁至第11頁）。
  (三)又被告自95年4 月6 日起，陸續於95年4 月18日、95年5 月
    5 日、95年5 月22日、95年6 月5 日、95年6 月20日、95年
    7 月5 日、95年7 月20日、95年8 月7 日均有薪資轉入上開
    帳戶，於最後一次薪資轉帳日至95年9 月1 日被害人丙○○
    遭詐騙轉帳至上開帳戶止，均無其他金額存入，此有上開臺
    灣土地銀行崗山分行帳戶交易明細1 份在卷可查，因認被告
    出售帳戶予林哲劦、戴千祥之時間係在95年8 月8 日至95年
    8 月31日間之某日。
  (四)按金融帳戶為個人之理財工具，而政府開放金融業申請設立
    後，金融機構大量增加，一般民眾皆可以存入最低開戶金額
    之方式自由申請開設金融帳戶，並無任何特殊之限制，因此
    一般人申請存款帳戶極為容易而便利，且得同時在不同金融
    機構申請多數存款帳戶使用，故除非充作犯罪使用，並藉此
    躲避警方追緝，一般正常使用之存款帳戶，並無向他人租用
    或購買帳戶存摺等物，而使用他人帳戶之必要，此為一般人
    日常生活所熟知之常識。何況，金融存款帳戶，攸關存戶個
    人財產權益，專屬性甚高，衡諸常理，若非與本人有密切關
    係，不可能提供個人帳戶供他人使用，縱有交付個人帳戶給
    他人使用之特殊情形，亦必會瞭解他人使用帳戶之目的始行
    提供，參以坊間報章雜誌及新聞媒體，對於以簡訊、電話等
    方式通知中獎或如退稅等其他類似之不法詐騙方法及該不法
    詐騙集團經常收購他人存款帳戶，以隱匿渠等詐欺取財犯罪
    之不法行徑，規避檢警等執法人員之查緝，類此在社會上層
    出不窮之案件，亦迭經報導及再三批露，而被告乃心智健全
    之成年人，自能預見將金融機構之帳戶出售給不認識之他人
    ，有可能遭他人利用為與財產有關之犯罪工具，竟仍提供給
    他人使用，足認被告確有幫助他人實施詐欺犯罪之不確定故
    意甚明。綜上所述，本案事證明確，被告犯行堪以認定，應
    依法論科。
二、按刑法上之幫助犯，係對於犯罪與正犯有共同之認識，而以
    幫助之意思，對於正犯資以助力，而未參與實施犯罪之行為
    者而言（最高法院75年度台上字第1509號、84年度台上字第
    5998號、88年度台上字第1270號判決參照）；是以如未參與
    實施犯罪構成要件之行為，且係出於幫助之意思提供助力，
    即屬幫助犯，而非共同正犯。本案被告乙○○雖出售其所有
    上開銀行帳戶之存摺、金融卡及印章，供林哲劦、戴千祥作
    為詐欺取財匯款使用，惟被告單純提供帳戶供人使用之行為
    ，並不等同於向被害人施以欺罔之詐術行為，且亦無證據證
    明被告有參與詐欺取財犯行之構成要件行為，被告上開所為
    ，顯係對於詐欺集團成員遂行詐欺取財犯行，資以助力，自
    應論以幫助犯，核被告所為，係犯刑法第30條第1 項、第33
    9 條第1 項詐欺取財罪之幫助犯。被告以幫助故意，實施構
    成要件以外之行為，係幫助犯，衡諸其犯罪情節，爰依刑法
    第30條第2 項規定，減輕其刑。被告雖於前揭時、地，將上
    開銀行帳戶資料出售予林哲劦、戴千祥，但交付帳戶資料時
    尚難認已成立犯罪，而被告出售其所有之帳戶予林哲劦、戴
    千祥使用，乃係基於概括目的之犯意授權渠等得以該帳戶供
    被施詐者匯款，衡之一般吾人日常生活經驗所得之定則觀察
    ，其對於林哲劦、戴千祥究竟會向多少人施詐及指示匯款，
    應非其所能認識，尚難以詐騙集團施詐之次數決定其犯罪行
    為之個數而論以數罪，應僅成立單純之一個幫助詐欺取財罪
    ，此與詐騙集團應以其施詐行為之次數而論其罪數，迥不相
    同。是本件被告所有之上開銀行帳戶雖供詐騙集團成員用以
    犯前揭2 次詐欺取財既遂行為，揆諸前揭說明，仍僅成立一
    個幫助詐欺取財罪。又被害人丁○○部分雖未據起訴，然被
    告既僅論以一個幫助詐欺取財罪，該部分事實即為起訴效力
    所及，自應併予審究。被告前於93年間因違反毒品危害防制
    條例案件及竊盜案件，先後經本院以93年度訴字第1446號判
    決判處有期徒刑9 月、以93年度易字第288 號判決判處有期
    徒刑10月確定，嗣經本院以94年度聲字第2579號裁定定應執
    行有期徒刑1 年6 月確定，於95年1 月7 日執行完畢，有臺
    灣高等法院被告前案紀錄表1 份在卷可參，其受有期徒刑之
    執行完畢後，5 年以內故意再犯本件有期徒刑以上之罪，為
    累犯，應依刑法第47條第1 項之規定，加重其刑，並依法先
    加後減之。
三、原審以被告犯罪事證明確，予以論罪科刑，固非無見。惟(一)
    原審對於被害人丁○○遭林哲劦、戴千祥以被告提供之金融
    帳戶詐欺取財，此部分未及併予審判，尚有未洽；(二)被告犯
    罪後，中華民國96年罪犯減刑條例於96年7 月16 日 公布施
    行，被告犯罪行為時間，在96年4 月24日以前，核符同條例
    第2 條第1 項第3 款規定，應減其宣告刑二分之一，原審判
    決未及援引上開條例減刑，亦有未妥。檢察官上訴意旨認被
    害人丁○○遭詐欺取財此部分事實未經原審法院併予審酌，
    為有理由，自應由本院將原判決撤銷改判。爰審酌被告明知
    使用他人帳戶以遂行詐欺犯罪之情形猖獗，仍出售金融帳戶
    予不法份子使用，助長詐欺財產犯罪之風氣，增加被害人追
    償損失之困難，並擾亂金融交易往來秩序及安全，兼衡被告
    素行、智識程度、犯罪手段、對被害人財產所生危害程度，
    及犯後坦承犯行，態度良好等一切情狀，量處如主文所示之
    刑，並諭知易科罰金之折算標準。被告犯罪後，中華民國96
    年罪犯減刑條例於96年7 月16日公布施行，本件被告犯罪之
    時點於96年4 月24日之前，且所犯之罪核與上開條例第2條
    第1 項第3 款之規定相符，復無同條例第3 條之除外情事存
    在，自應依該條例第2 條第1 項第3 款規定，減其刑期二分
    之一，並諭知易科罰金之折算標準。至被告所有供本件詐騙
    匯款使用之上開臺灣土地銀行崗山分行帳戶之存摺、金融卡
    、印章，雖係被告幫助犯罪所用之物，惟既未扣案，且上揭
    帳戶業經警方查明係供詐騙匯款所用，應遭該詐騙集團放棄
    使用而丟棄滅失，為免日後執行之困難，爰不另為沒收之宣
    告，附此敘明。
據上論斷，應依刑事訴訟法第455 條之1 第1 項、第3 項、第36
9 條第1 項前段、第364 條、第371 條、第299 條第1 項前段，
刑法第30條第1 項前段、第2 項、第339 條第1 項、第47條第1
項、第41條第1 項前段，刑法施行法第1 條之1 ，中華民國96年
罪犯減刑條例第2 條第1 項第3 款、第7 條、第9 條，判決如主
文。
本案經檢察官甲○○到庭執行職務。
中　　華　　民　　國　　96　　年　　11　　月　　6 　　日
                  鳳山刑事第一庭審判長法　官  黃三友
                                      法  官  林永村
                                      法  官  林芳華
以上正本證明與原本無異。
不得上訴。
中　　華　　民　　國　　96　　年　　11　　月　　6 　　日
　　　　　　　　　　　　　　　  　　　書記官  黃靖媛
